【裁判字號】    95,台上,1027
【裁判日期】    950302
【裁判案由】    違反政府採購法
【裁判全文】
最高法院刑事判決            九十五年度台上字第一０二七號
    上  訴  人  齊泰營造有限公司
                        號
    兼 代 表人  乙○○
    上  訴  人  甲○○○○○○.
                國隆營造工程股份有限公司
    兼 代表 人  丙○○
上列上訴人等因違反政府採購法案件，不服台灣高等法院高雄分
院中華民國九十二年六月三十日第二審判決（九十二年度上訴字
第八八五號，起訴案號：台灣屏東地方法院檢察署九十年度偵字
第二六０五號、九十一年度偵字第六八０六號），提起上訴，本
院判決如下：
    主  文
上訴駁回。
    理  由
一、齊泰營造有限公司、國隆營造工程股份有限公司部分
按刑事訴訟法第三百七十六條所列各罪之案件，經第二審判決者
，不得上訴於第三審法院，為該法條所明定。本件上訴人齊泰營
造有限公司（下稱齊泰公司）、國隆營造工程股份有限公司（下
稱國隆公司）觸犯政府採購法第八十七條第四項之罪，原審依同
法第九十二條、第八十七條第四項規定論處罪刑，係專科罰金之
罪，核屬刑事訴訟法第三百七十六條第一款之案件。依首開說明
，既經第二審判決，自不得上訴於第三審法院，該等公司猶向本
院提起上訴，顯為法所不許，應予駁回。
二、乙○○、郭岳昇、丙○○部分
按刑事訴訟法第三百七十七條規定：上訴於第三審法院，非以判
決違背法令為理由，不得為之。是提起第三審上訴，應以原判決
違背法令為理由，係屬法定要件。如果上訴理由狀並未依據卷內
訴訟資料，具體指摘原判決不適用何種法則或如何適用不當，或
所指摘原判決違法情事，顯與法律規定得為第三審上訴理由之違
法情形，不相適合時，均應認其上訴為違背法律上之程式，予以
駁回。本件原判決認定上訴人乙○○係屏東縣屏東市○○路一五
三之五號齊泰公司董事長，為該公司之代表人，其子即上訴人郭
岳昇（民國九十三年八月二十七日更名為郭煥霖）為該公司經理
，屬該公司之受僱人，而上訴人丙○○則係同上屏東市○○街○
段一００巷五十四號國隆公司董事長，為該公司之代表人。乙○
○獲悉屏東縣崇蘭國民小學於八十八年九月間公告辦理該校「八
十九年度教室新建土木建築工程」，預定於同月二十一日上午十
時許假該校圖書室舉行公開招標，為使齊泰公司能依其所囑意之
價格順利得標，乃與郭岳昇、丙○○共同基於意圖影響決標價格
之犯意聯絡，於投標日前某日，在不詳地點，由乙○○與丙○○
協議，國隆公司雖出面參與競標，但不與齊泰公司為決標價格之
競爭，並由丙○○將國隆公司之投標價格於齊泰公司投標前先行
告知郭岳昇，以提高齊泰公司以較有利價格得標之機會，而齊泰
公司則代國隆公司提供押標金新台幣（下同）三百四十三萬元。
嗣前項工程於同月二十一日上午十時許開標，果由齊泰公司以最
低標二千九百三十六萬元取得優先議價權（底價為二千九百三十
萬元），經減價後以二千九百二十五萬元得標等情。因而維持第
一審關於論處乙○○、郭岳昇、丙○○共同意圖影響決標價格，
而以協議使廠商不為價格之競爭罪刑之判決（均緩刑），駁回其
在第二審之上訴，已綜核全部卷證資料，詳加斟酌論斷，敘明其
所憑之證據及認定之理由，而以上訴人等否認犯罪所持之辯解為
不足採，予以指駁綦詳，俱有卷存之證據資料可資覆按。從形式
上觀察，並無判決違背法令之情形存在。按政府採購法第八十七
條第四項以意圖影響決標價格，協議使其中一家廠商不為價格之
競爭，即足成立，不以參與競標之廠商均參與不為價格競爭之協
議為必要。乙○○、郭岳昇雖僅與丙○○協議使國隆公司一家不
與齊泰公司為價格之競爭，即已該當該罪之構成要件，縱國隆公
司與齊泰公司外，另有四家公司參與本件工程之競標，未參與協
議不為價格之競爭，仍不影響其犯罪之成立。另查證據之取捨及
證據證明力如何，均屬事實審法院得自由裁量、判斷之職權，苟
其此項裁量、判斷，並不悖乎通常一般之人日常生活經驗之定則
或論理法則，又於判決內論敘其何以作此判斷之心證理由者，即
不得任意指摘其為違法，據為提起第三審上訴之合法理由。而認
定犯罪事實所憑之證據，並不以直接證據為限，間接證據亦包括
在內，審理事實之法院綜合卷內之直接、間接證據，本於推理作
用，於通常一般之人均不致有所懷疑，得確信其為真實之程度者
，即非不得據之為有罪之認定。原判決論處乙○○、郭岳昇、丙
○○共同意圖影響決標價格，而以協議使廠商不為價格之競爭罪
刑，係綜合乙○○、郭岳昇、丙○○之部分自白，證人楊金池之
證詞，屏東縣崇蘭國民小學第一次公開招標紀錄表、台灣銀行本
行支票申請書代收入傳票、華南商業銀行八十九年八月十四日華
屏存字第一五號函等直接、間接證據，本於推理作用，確信其為
真實之程度，而為有罪之認定。其中關於乙○○、郭岳昇、丙○
○有無意圖影響決標價格或獲取不當利益之合意？國隆公司之投
標價格是否由丙○○決定？丙○○告知齊泰公司投標估算成本與
最後之投標價格有無關連？齊泰公司何以代國隆公司提供押標金
？齊泰公司得標後有無不當利益可圖？此乃原審取捨證據及證據
證明力判斷職權之合法行使，自不得指為違法；而齊泰公司與國
隆公司係屬競爭關係，齊泰公司投標價格高達二千九百三十六萬
元，其工程利益可想而知，國隆公司既無資金參與投標，稽諸常
情，身為利益相反之競爭對手，即齊泰公司豈有提供資金予對手
與其競爭之理？況上開押標金並非乙○○本身所有，而係乙○○
於八十八年九月二十日緊急向楊金池借得，齊泰公司亦無閒置資
金資助國隆公司，卻於開標前一日積極奔走為投標對手籌措資金
，其間緣由，不辯自明；再者，丙○○於投標前曾將國隆公司投
標價格之估算成本告知郭岳昇，丙○○與乙○○、郭岳昇既屬競
爭關係，所競逐之利益至鉅，依常情，丙○○亦無告知對手其投
標成本之理。顯見乙○○、郭岳昇與丙○○就本件工程競標之投
標價格於投標前已有所協議，使國隆公司不與齊泰公司為價格上
之競爭，以提高齊泰公司以較有利之價格得標之機會灼明，原判
決亦已詳敘其得心證之理由，其所為判斷，亦無悖離一般經驗法
則，仍不得指為違法。乙○○、郭岳昇、丙○○上訴意旨置原判
決上開明確論斷於不顧，對原審取捨證據及證據證明力判斷之審
判職權行使，任憑己見，或就同一證據資料為相異之評價，或就
不影響於判決本旨事項再為事實上之爭辯，均與法律規定得為第
三審上訴理由之違法情形，不相適合，其上訴為違背法律上之程
式，應予駁回。
據上論結，應依刑事訴訟法第三百九十五條前段，判決如主文。
中    華    民    國  九十五  年    三    月    二    日
                      最高法院刑事第二庭
                          審判長法官  紀  俊  乾
                                法官  黃  正  興
                                法官  陳  東  誥
                                法官  花  滿  堂
                                法官  陳  世  淙
      本件正本證明與原本無異
                                      書  記  官
中    華    民    國  九十五  年    三    月    六    日
                                                      Ｊ


司法院資訊處製作；財團法人民間司法改革基金會備份。
